【裁判字號】    98,易,213
【裁判日期】    980227
【裁判案由】    詐欺
【裁判全文】
臺灣臺北地方法院刑事判決              98年度易字第213 號
公  訴  人  臺灣臺北地方法院檢察署檢察官
被      告  甲○○
            乙○○
上列被告等因詐欺案件，經檢察官提起公訴（起訴案號：97年度
偵字第12473號、第19419號、第23041號），被告2人於本院準備
程序就被訴事實均為有罪之陳述，經受命法官分別告知被告2 人
簡式審判程序意旨，並各聽取被告、檢察官之意見後，本院合議
庭裁定由受命法官獨任依簡式審判程序審理、判決如下：
    主  文
甲○○共同犯詐欺取財罪，處有期徒刑陸月，如易科罰金，以新
臺幣壹仟元折算壹日。緩刑貳年。
乙○○幫助犯詐欺取財罪，處有期徒刑月，如易科罰金，以新
臺幣壹仟元折算壹日。緩刑貳年。
    事  實
一、甲○○明知詐欺集團係以收購他人銀行帳戶，用以掩飾自己
    犯罪之不法所得，並藉以逃避執法人員查緝，竟與真實姓名
    年籍不詳綽號「阿龍」成年人之詐欺集團成員，共同基於意
    圖為自己不法所有之犯意聯絡，自民國97年4 月起，為「阿
    龍」在網路聊天室，以一本存摺新臺幣（下同）3,000 元至
    5,000 元之代價，在網路上收購他人之銀行帳戶，並約定甲○○可從中獲取10％之佣金。迄於97年5月5日，甲○○在網
    路聊天室中結識乙○○後，旋以上開條件慫恿乙○○提供銀
    行帳戶，而乙○○乃具相當社會生活經驗之人，對於貿然將
    自己開立帳戶之存摺、金融卡及密碼，交付予其他不熟悉人
    任意使用，可能因此供人利用為犯罪所用，而坊間每每發生
    有人遭詐騙將款項匯入人頭帳戶後遭提領一空，致追索不能
    一事明知，並對所提供之帳戶可能因而幫助他人從事詐欺不
    法犯罪有預見，仍於不違背其本意情形下，基於幫助不詳姓
    名、年籍之綽號「阿龍」成年人接續詐欺取財之未必故意，
    於97年5月6日，在臺北市信義區某處，將其當日在聯邦銀行
    永吉分行開設之000000000000號帳戶、在台新銀行松德分行
    開設之00000000000000號帳戶之存摺、金融卡及密碼，交予
    甲○○，再由甲○○於臺北市萬華區西門捷運站6 號出口，
    交予「阿龍」所指派之真實姓名年籍不詳之司機。嗣該詐欺
    集團成員於取得前開帳戶之存摺、金融卡及密碼後，即共同
    基於意圖為自己不法所有之接續犯意聯絡，先後為下列詐欺
    犯行：
（一）97年5月5日晚間7 時許，該詐騙集團成員撥打丁○○之電
      話，自稱為東森購物台銷售人員，佯稱丁○○於購物時付
      款方式錯誤，需至鄰近之自動櫃員機操作退款等語，致丁○○不疑有他而陷於錯誤，於同年月7日凌晨1時許，在華
      南銀行自動櫃員機匯出1萬2千12元至乙○○上開聯邦銀行
      帳戶內，嗣丁○○發現其銀行帳戶內均無退款，始悉受騙
      ，並報警查悉上情。
（二）97年5月6日晚間10時13分許，該詐騙集團成員撥打丙○○
      之電話，自稱為東森購物台銷售人員，佯稱丙○○購物時
      因匯款方式錯誤，需至鄰近自動櫃員機操作撤銷等語，致
      丙○○不疑有他而陷於錯誤，在聯邦銀行高雄分行之自動
      櫃員機將1 萬元匯入乙○○上開聯邦銀行帳戶內。嗣王
      娟察覺有異，始悉受騙，而報警查悉上情。
（三）97年5月6日晚間9 時30分許，該詐欺集團成員撥打戊○○
      之電話，佯稱係東森購物台人員，因作業疏失，致扣款方
      式錯誤，稍後將由台新銀行人員撥打電話核對資料等語，
      嗣再由另一詐騙集團成員冒稱台新銀行人員名義向戊○○
      謊稱其身分資料外洩，需以自動櫃員機查詢戊○○帳戶存
      款餘額等語，致戊○○不疑有他而陷於錯誤，而在同日晚
      間11時42分許、11時45分許、11時48分許，分別在台新銀
      行之自動櫃員機，將3萬元、3萬元及1萬4千元匯至上開乙○○之台新銀行帳戶內。嗣戊○○察覺受騙，始報警查悉
      上情。
（四）97年5月6日晚間8時2分許，該詐騙集團成員撥打己○○之
      電話，自稱為東森購物台銷售人員，佯稱因作業錯誤，造
      成重複訂貨等語，其後再由另一詐騙集團成員冒用中國信
      託銀行人員名義，撥打電話向己○○謊稱需先經過國家審
      核，使用自動櫃員機之英文介面操作方得退款等語，致己○○不疑有他而陷於錯誤，在臺中縣大雅鄉○○路之合作
      金庫銀行自動櫃員機，將5萬1千元匯入乙○○上開聯邦銀
      行帳戶內。嗣己○○察覺受騙，始報案警查悉上情。
二、案經臺北縣政府警察局新店分局、臺北市政府警察局信義分
    局各報請臺灣臺北地方法院檢察署檢察官偵查起訴。
    理  由
壹、程序方面
一、按除被告所犯為死刑、無期徒刑、最輕本刑為3 年以上有期
    徒刑之罪或高等法院管轄第一審案件者外，於法院行準備程
    序進行中，被告先就被訴事實為有罪之陳述時，審判長得告
    知被告簡式審判程序之旨，並聽取當事人、代理人、辯護人
    及輔佐人之意見後，裁定進行簡式審判程序；且受命法官行
    準備程序，與法院或審判長有同一之權限；又簡式審判程序
    之證據調查，不受刑事訴訟法第159 條第1 項、第161 條之
    2 、第161 條之3 、第163 條之1 及第164 條至第170 條規
    定之限制，刑事訴訟法第273 條之1 第1 項、第279 條第2
    項前段、第273 條之2 分別定有明文。
二、查本件被告甲○○、乙○○所犯為死刑、無期徒刑、最輕本
    刑為三年以上有期徒刑以外之罪，且非高等法院管轄第一審
    之案件，其於準備程序就前揭被訴事實為有罪之陳述，經受
    命法官告知簡式審判程序之旨，並聽取當事人之意見後，本
    院合議庭認無不得或不宜改依簡式審判程序進行之處，爰依
    刑事訴訟法第273 條之1第1項，裁定本件由受命法官獨任進
    行簡式審判程序，合先敘明。
貳、實體方面
一、訊據被告甲○○上揭共同犯詐欺取財事實、被告乙○○上揭
    幫助犯詐欺取財事實，業據被告甲○○於本院98年2 月13日
    準備程序、審判程序時均供承：我承認起訴犯罪事實，我是
    在97年5月6日有位綽號「阿龍」的人，叫我在士林區彰化銀
    行等乙○○，我先看到乙○○和「阿龍」說好一起走過來，
    然後「阿龍」就叫我陪乙○○去開帳戶，因為乙○○住在別
    區，乙○○叫我陪他去開帳戶：台新銀行、中國信託、聯邦
    銀行，後來我就和乙○○去西門町，乙○○一次交給我三本
    存摺：台新銀行、中國信託、聯邦銀行，我們本來是要交給
    「阿龍」，後來「阿龍」沒有來，「阿龍」叫我們交給另一
    位男子，那個男子以前我看過一次，似乎比「阿龍」階級還
    要高一點，那個人大約三十幾歲，我們交給他之後，他就叫
    我們去萬年網咖等，到晚上十點多，「阿龍」跟乙○○說沒
    有辦法給他那麼多錢，「阿龍」叫我幫他在網路上PO文，一
    本帳號本來說可以賣兩千元，至於談多少錢我不清楚。....
    「阿龍」本來說會分他賺得十分之一給我，我沒有拿到錢，
    「阿龍」人就不見了等語明確，核與被告乙○○於本院98年
    2 月13日準備程序、審判程序時均供承：我承認起訴犯罪事
    實，我有把帳戶拿給綽號叫「阿寶」的人，他大約二十歲左
    右。我拿給他的時候是97年5月6日在台北市信義區，是甲○○帶著我去找「阿寶」拿的，約在西門町碰面，我拿給甲○○，甲○○再拿給綽號叫「阿寶」的人。沒有代價，沒有錢
    。他說他們公司要報價，他說只要借一天就可以報遺失，我
    想說是朋友，我就提供我的帳戶存摺、提款卡、密碼給他們
    ，我一次給甲○○三本：台新銀行、聯邦銀行、富邦銀行之
    帳戶、提款卡、密碼，時間是在97年5月6日在台北市西門町
    ，我是在信義區拿給甲○○，甲○○再帶我到西門町去給「
    阿寶」。「阿龍」是我在網路聊天室上認識的，因為我們都
    住在士林區，聊一聊就說可以出來見面，就說想要跟我借帳
    戶等資料，說借一天就可以報遺失，我隔一天後我就去報遺
    失。我在隔一天就打電話給聯邦銀行報遺失，我是依照綽號
    「阿龍」的人指示去報遺失。我知道我錯了，請給我一次機
    會，我保證我不會再犯了。..... 我只是想要幫助朋友，我
    是在網路上和「阿龍」聊天，「阿龍」說叫甲○○來找我，
    才有第一次面面，我和甲○○第一次見面就交給他存摺、提
    款卡、密碼等語情節大致符合，與被害人丙○○、丁○○、
    戊○○、己○○之指訴，核與證人即發現人聯邦銀行行員楊
    可勤、證人即台新銀行松德分行行員陳韻芬於警詢之證述情
    節大致符合（見臺灣臺北地方法院檢察署97年度偵字第1247
    3號，以下簡稱偵12473卷，第9 至10頁）（見臺灣臺北地方
    法院檢察署97年度偵字第19419號，以下簡稱偵19419卷，第
    12至13頁），並有聯邦銀行永吉分行97年5月20日 (97)聯永
    吉字第0057號函檢附000000000000乙○○基本資料及交易存
    提明細、被害人【丙○○】之內政部警政署反詐騙案件紀錄
    表、高雄市政府警察局三民第二分局覺民派出所受理詐騙帳
    戶通報警示簡便格式表、金融機構聯防機制通報單、聯邦銀
    行自動櫃員機交易明細表、受理刑事案件報案三聯單、發現
    人楊可勤指認犯罪嫌疑犯紀錄表、金融機構遭歹徒詐騙案件
    通報單、臺北市政府警察局信義分局刑事案件報告單、中華
    電信00-0 0000000資料查詢、聯邦銀行永吉分行97年7月8日
    （97）聯永吉字第0079號函檢送被告乙○○000000000000於
    民國97年5月6日之存款與提款之交易時間、地點及交易方式
    資料、中國信託商業銀行股份有限公司97年8月6日中信銀集
    作字第97200993、97200994號函暨檢送之光碟2片（見偵12
    473 卷，第11至19頁、第23至27頁、第32頁、第39至41頁、
    第45至49頁），與被害人【戊○○】之台新銀行自動櫃員機
    交易明細表3紙、台新銀行97年5月26日台新作文字第970763
    4 號函檢附00000000000000(戶名乙○○)自97年5月6日起至
    97年5 月23日止之開戶基本資料、資金往來明細、遠傳電信
    0000000000通聯調閱查詢單、台灣大哥大0000000000通聯調
    閱查詢單、證人江子揚指認犯罪嫌疑人紀錄表、高雄市政府
    警察局前鎮○○○○路派出所陳報單、受理各類案件紀錄表
    、報案三聯單、受理詐騙帳戶通報警示簡便格式表、內政部
    警政署反詐騙諮詢專線紀錄表、0000000000號電話之使用者
    申請資料及自97年3月11日至97年5月31日之雙向通聯紀錄、
    台新銀行97年9月25日台新作文字第9713918號函檢送000000
    00000000(戶名：乙○○)開戶資料及自97年5月6日起至97年
    5月23日止之資金往來明細（見同上偵19419卷，第20至25頁
    、第33頁、第35至39頁、第47至68頁、第88至93頁），及被
    害人【丁○○】之內政部警政署詐騙案件紀錄表、臺北縣政
    府警察局新店分局偵辦詐欺、洗錢防制法案銀行帳戶一覽表
    、華南銀行自動櫃員機交易明細金額12,012元收據1 紙、桃
    園縣警察局平鎮分局龍岡派出所受理刑事案件報案三聯單、
    桃園縣警察局平鎮分局龍岡派出所受理詐騙帳戶通報警示簡
    便格式表（見臺灣臺北地方法院檢察署97年度偵字第23041
    號，以下簡稱偵23041卷，第13至17頁、第25至26頁、第30
    頁、第32至34頁），被害人【己○○】之內政部警政署反詐
    騙案件紀錄表、國泰世華銀行帳號000000000000號帳戶存摺
    及交易明細、臺中縣豐原分局馬岡派出所受理刑事案件報案
    三聯單、受理詐騙帳戶通報警示簡便格式表等在卷可稽（見
    同上偵23041 卷，第35至36頁、第44至45頁、第50至51頁）
    。復參證人江子揚於97年6月22日於警詢【即證述000000000
    0門號以1000元賣給甲○○】、證人李昆晏於97年6月25日警
    詢、97年10月6 日偵訊等語可佐【即證述0000000000門號為
    其所申辦，但已將SIM卡丟掉】（見同上偵19419卷，第18至
    19頁、第79至83頁），足認被告甲○○上揭共同犯詐欺取財
    ，被告乙○○上揭幫助犯詐欺取財，殆無疑義。
二、況且，被告乙○○上揭帳戶之存摺、提款卡、密碼，衡情其
    性質均屬於個人經常使用之理財工具，且攸關帳戶所有人之
    社會交易信用度，依日常生活經驗、知識，常人均可判斷此
    係屬於個人重要物品，當妥為保管，不得任意置放，如有遺
    失更應速為後續處理，以避免損失及危害擴大。再者，每一
    金融帳戶之提款卡均設有專屬之密碼，除非設定人或其告知
    之人外，旁人難僅以亂數排列方式得知密碼，惟如附表壹所
    示帳戶之交易明細，均有諸多係以提款卡提領現金之記錄，
    此有前揭交易明細可參。此外，按金融存款帳戶存摺、提款
    密碼等攸關存戶個人財產權益重大保障，倘非與本人有相當
    親密及利害關係者，通常一般人皆不致輕易提供自己存款帳
    戶存摺、提款密碼供他人使用；復參上揭帳戶均設有密碼，
    已如前述，則上開帳戶內所有款項之提領均需輸入被告自設
    之密碼始得為之，且近年來利用人頭帳戶以行詐騙或恐嚇取
    財之事時有所聞，報章雜誌及新聞均多所宣導，是避免此等
    專屬性甚高之金融機構帳戶被不法行為人利用為詐財之工具
    ，應係一般正常人之生活認知所易於體察之常識。因此，被
    告甲○○上揭共同犯詐欺取財，被告乙○○上揭幫助犯詐欺
    取財，造成詐欺集團肯認該帳戶存摺、提款放心、大膽、好
    整以暇，而施以詐欺行騙並以之充為收受贓款之工具，並要
    求上開被害人依指示逕將款項匯入上開帳戶後，旋即提領一
    空，益徵其自白與事實相符，應堪採信。
三、按刑法上之故意犯，可分為直接故意與不確定故意，所謂不
    確定故意即指行為人對於構成犯罪之事實，預見其發生而其
    發生並不違反其本意，刑法第13條第2 項定有明文。查存款
    帳戶之存摺、提款卡、密碼，僅係供使用人作為存款、提款
    、匯款、轉帳之用，一般人均得自行向銀行申請開立存款帳
    戶、領取帳戶存摺及提款卡、密碼加以使用，並無任何特定
    身分之限制；苟非意在將該活期儲蓄存款帳戶作為犯罪之不
    法目的或掩飾真實身分，實無以他人名義之帳戶存摺、提款
    卡進行交易之必要。況且，近來佯稱退稅、欠款、查詢帳戶
    、中獎等方式詐欺之犯罪類型層出不窮，此類犯罪多利用人
    頭帳戶作為贓款出、入帳戶，業廣經媒體披載，政府亦多所
    宣導，目的均在避免民眾受騙，被告係成年之人，具相當社
    會經驗，其於審理過程中之應對、舉止均與常人無異，係具
    通常智識程度之人，對此應知悉甚詳，是以，其將自己開立
    如附表壹所示之帳戶存摺、提款卡、密碼等，交付不詳人士
    使用，而被利用當詐欺犯罪時之贓款出、入人頭帳戶使用，
    當為其所能預見，且此事之發生無違被告本意，被告乙○○
    有幫助不法之徒利用上揭帳戶犯詐欺取財罪之不確定故意甚
    明。更況有意詐騙之人以他人帳戶供作款項出入之帳戶，衡
    情通常會先取得帳戶所有人之同意才使用，否則一旦帳戶遭
    所有人先予掛失，被害人陸續匯入之款項，即遭凍結無法提
    領，帳戶所有人反可輕易辦理補發存簿或變更印鑑、密碼，
    將款項提領一空，有意犯罪者斷無甘冒此風險之可能。從而
    ，被告乙○○所有該帳戶，應係由被告乙○○提供予利用此
    等帳戶詐騙之人使用之情，益臻明確。綜上，本案事證明確
    ，被告甲○○上揭共同犯詐欺取財，被告乙○○上揭幫助犯
    詐欺取財犯行，堪以認定，應依法論科。
四、論罪科刑
(一)按接續犯係由行為人以單一行為接續進行，縱令在犯罪完畢以
  前罪，係由行為人以單一行為接續進行，縱令在犯罪完畢以前
  ，其各個舉動已與該罪之構成要件相符，但在行為人主觀上，
  各個舉動不過為其犯罪行為之一部分，在刑法評價上，亦以視
  為數個舉動之接續進行，合為包括之一行為予以評價，以視為
  數個舉動之接續進行，合為包括之一行為予以評價，較為合理
  ，則屬接續犯，為包括之一罪。經核被告甲○○上揭所為，係
  犯刑法第339條第1項之詐欺取財行為，只能從97年5月5日計算
  至97年5月6日為止等情以觀，應係於密切接近之時地實施，侵
  害同一法益，各行為之獨立性極為薄弱，既依一般社會健全觀
  念，在時間差距上，難以強行分開，則在刑法評價上，視為數
  個舉動之接續施行，包括以一行為予以評價，為包括上一罪，
  檢察官認係想像競合犯，尚有未洽，核被告甲○○所為，係犯
  刑法第339條第1項之詐欺取財罪；其與真實姓名年籍不詳綽號
  「阿龍」成年人之詐欺集團等成員，就前揭詐欺取財犯行，具
  有犯意聯絡與行為分擔，皆為共同正犯。
(二)核被告乙○○所為，係犯刑法第30條第1 項、第339條第1項之
  幫助詐欺取財罪；又被告乙○○所為係幫助犯，爰依刑法第30
  條第2項之規定，按正犯之刑減輕之。
(三)玆審酌被告2 人於本院審理時坦認，並有悔意，犯罪後態度佳
  ，及其犯罪之動機、目的，提供帳戶供他人作非法使用，對於
  社會交易安全產生負面影響甚大，且增加政府查緝此類犯罪之
  困難，尚使不法詐欺集團順利掩飾其詐欺所得之財物，嚴重侵
  損被害人財產，助長詐騙犯罪風氣之猖獗，惟念及被告2 人無
  犯罪前科紀錄，其素行尚稱良好，有臺灣高等法院被告前案紀
  錄表在卷可按，且被告乙○○並未實際參與詐騙行為，所為係
  幫助犯，暨被害人受騙匯入被告帳戶之款項上開金額，及斟酌
  被告甲○○年紀雖輕，竟與綽號「阿龍」成年人之詐欺集團等
  成員有詐欺行為之分工，是其犯罪情節較重等一切情狀，爰分
  別量處如主文所示之刑，並各諭知如易科罰金之折算標準。
(四)末查，被告2 人未曾有任何犯罪之前科紀錄，其素行良好，有
  卷附臺灣高等法院被告2人前案紀錄表1份附卷可佐，再酌被告
  2人於本院審判時明確表示有悔改之意，且其2人因年輕識淺一
  時貪念失慮，致罹本案刑章，併聲請給予緩刑宣告等語，是被
  告2 人經此警偵審程序並受有期徒刑宣告之教訓，應知警惕，
  本院斟酌再三，認其所受刑之宣告以暫不執行為適當，爰併予
  宣告緩刑2 年，以勵自新。
據上論斷，應依刑事訴訟法第273條之1第1項、第284條之1 、第
299條第1項前段，刑法第28條、第339條第1項、第30條第1 項、
第2項、第41條第1項前段、第74條第1項第1款，刑法施行法第1
條之1，判決如主文。
本案經檢察官蔡宏展到庭執行職務。
中    華    民    國      98    年  2     月    27    日
                    刑事第十九庭法  官  施添寶
以上正本證明與原本無異。
如不服本判決應於收受本判決後10日內向本院提出上訴書狀，並
應敘述具體理由，如未敘述上訴理由者，應於上訴期間屆滿後20
日內補提理由書狀於本院（均須按他造當事人之人數附繕本）「
切勿逕送上級法院」。告訴人或被害人如對於本判決不服者，應
具備理由請求檢察官上訴，其上訴期間之計算係以檢察官收受判
決正本之日期為準。
                                書記官  陳弘文
中    華    民    國      98    年  2     月    27    日
附錄本件論罪科刑法條：
中華民國刑法第339條
意圖為自己或第三人不法之所有，以詐術使人將本人或第三人之
物交付者，處5年以下有期徒刑、拘役或科或併科1千元以下罰金
。
以前項方法得財產上不法之利益或使第三人得之者，亦同。
前二項之未遂犯罰之。


司法院資訊處製作；財團法人民間司法改革基金會備份。
